臺灣臺北地方法院行政訴訟判決　
109年度交字第95號

原      告  陳進吉  
被      告  臺北市交通事件裁決所

代  表  人  蘇福智  
訴訟代理人  石蕙銘  
            吳維中  
上列當事人間交通裁決事件，原告不服被告民國109年2月20日北
市裁催字第22-A1A293395號裁決，提起行政訴訟，本院判決如下
：
    主  文
原告之訴駁回。
訴訟費用新臺幣300元由原告負擔。
    事實及理由
一、事實概要：
    原告於民國108年12月4日13時36分許，駕駛0000-00號自用
    小客車（下稱系爭車輛）在臺北市松山區三民路與南京東路
    5段251巷22弄口，與821-MWT號普通重型機車（下稱系爭機
    車）發生交通事故，違規事實為「支線道車不讓幹線道車先
    行、違反道路交通安全規則肇事致人受傷」，被臺北市政府
    警察局交通警察大隊（下稱舉發機關）交通員警依據現場處
    理資料製發第A1A293395號舉發違反道路交通管理事件通知
    單（下稱舉發通知單），依違反道路交通管理處罰條例（下
    稱處罰條例)第45條第1項第9款及第61條第3項規定舉發在案
    。原告於109年1月20日向被告陳述意見，被告函請舉發機關
    查明，經舉發機關於109年1月30日以北市警交大事字第1093
    021378號函查復依處罰條例規定製單舉發，被告函復仍依法
    裁罰，並將違規通知單上所載應到案日期更新為109年3月6
    日前；原告於109年2月20日至被告裁罰櫃檯申請開北市裁催
    字第22-A1A293395號裁決書（下稱原處分）並當場送達，原
    告不服，遂提起本件行政訴訟。
二、本件原告主張：
（一）依警方道路交通事故現圖所示，該機車所行第2車道已是
      不該！依交通警察大隊來函說明「道路交通標誌標線號誌
      設置規則第211條規定」→閃光紅燈表示“停車再開”，車輛
      應減速接近，先停止於交岔路口前，讓幹道車優先通行後
      認為安全時，方得續行，在此事件中原告完全遵守並無違
      反，原告是在三民路3巷與三民路交岔口前先停車，讓幹
      道車優先通行後，認為安全才續行，系爭機車從南京東路
      疾速右轉三民路，南往北第二車道直行，機車側身碰撞原
      告系爭車輛，該路口十分險惡，南京東路不管是紅燈或綠
      燈都可以右轉走三民路，與三民路三巷口不到50公尺，該
      路口設紅綠燈，白天卻是常閃黃燈取之，要等到3巷路口
      全部淨空才可以通行，確實需要檢討云云。
（二）原告並聲明：原處分撤銷，訴訟費用由被告負擔。
三、被告則答辯以：
（一）卷查本案原舉發機關就違規事實查復，原告於事實欄所述
      之時間，駕駛系爭車輛，在本市松山區三民路與南京東路
      5段251巷22弄口，與系爭機車發生交通事故，案經初步肇
      因分析研判（或違規事實）為：「支線道車不讓幹線道車
      先行。違反道路交通安全規則肇事致人受傷。821-MWT號
      普通重型機車：尚未發現肇事因素。」。查三民路3巷西
      向東設有「停」字標誌及西向東號誌為閃光紅燈，為支線
      道，三民路南向北為閃光黃燈，為幹線道，車輛應減速接
      近，先停止於交岔路口前，讓幹道車優先通行後認為安全
      時，方得續行，支線道車輛有其注意及禮讓之義務。原告
      未依上開規定讓車因而肇事致人受傷，爰依據處罰條例第
      45條第1項第9款暨第61條第3項規定製單舉發。且依據道
      路交通安全規則第102條第1項第2款規定：「…支線道車應
      暫停讓幹線道車先行…」。「停」、「讓」標誌或標線設
      置之規定，故車輛行駛至交岔路口，應待有優先路權之車
      輛先行通過，確認安全無虞時，始得再繼續通行。是原告
      車輛進入路口前並未暫停確認並讓幹道車輛先行因而發生
      肇事致人受傷，足認原告有支線道不讓幹線道車先行之事
      實，舉發機關依據依上述相關法令規定製單舉發，並無違
      誤。原告雖以前詞置辯，仍難據為撤銷處分之理由。
（二）被告並聲明：駁回原告之訴，訴訟費用由原告負擔。
四、本院之判斷：
（一）本案相關法條：
    1.處罰條例第45條第1項第9款前段規定：「汽車駕駛人，爭
      道行駛有下列情形之一者，處新臺幣600元以上1,800元以
      下罰鍰：九、支線道車不讓幹線道車先行。」。違反道路
      交通管理事件統一裁罰基準表訂定違反處罰條例45條第1
      項第9款規定，支線道車不讓幹線道車先行，期限內繳納
      或到案聽候裁決者，處罰鍰新臺幣600元。
    2.處罰條例第63條第1項第1款規定：「汽車駕駛人有下列各
      款所列條款之一者，除依原條款處罰鍰外，並予記點：一
      、有第33條第1項、第2項、第38條第1項、第40條、第45
      條、第47條第1款至第3款、第48條、第49條或第60條第1
      項、第2項第1款、第2款情形之一者，各記違規點數1點。
      …」
    3.處罰條例第61條第3項規定略以：「汽車駕駛人，駕駛汽
      車違反道路交通安全規則，因而肇事致人受傷者，記違規
      點數3點。…」。
    4.道路交通安全規則第102條第1項第2款規定略以：「汽車
      行駛至交岔路口，其行進、轉彎，應依下列規定：…二、
      行至無號誌或號誌故障而無交通指揮人員指揮之交岔路口
      ，支線道車應暫停讓幹線道車先行。…」。
    5.道路交通標誌標線號誌設置規則第58條第1項規定：「停
      車再開標誌，用以告示車輛駕駛人必須停車觀察，認為安
      全時，方得再開。設於安全停車視距不足之交岔道路次要
      道路口。」。
　　6.按「停車再開標誌『遵１』，用以告示車輛駕駛人必須停
      車觀察，認為安全時，方得再開。設於安全停車視距不足
      之交岔道路次要道路口」、「『停』標字，用以指示車輛
      至此必須停車再開。設於停止線將近之處，本標字與第58
      條『停車再開』標誌得同時設置或擇一設置」，道路交通
      標誌標線號誌設置規則第58條第1項、第177條第1項分別
      定有明文。　
（二）本件原告於108年12月4日13時36分許，駕駛系爭車輛，在
      本市松山區三民路與南京東路5段251巷22弄口，與系爭機
      車發生交通事故，案經初步肇因分析研判（或違規事實）
      為：（1）9637-RK號自用小客車（即系爭車輛）：1、支
      線道車不讓幹線道車先行。2、違反道路交通安全規則肇
      事致人受傷。（2）821-MWT號普通重型機車（即系爭機車
      ）：尚未發現肇事因素。又依據現場處理資料及監視錄影
      資料畫面顯示，原告駕駛系爭車輛沿三民路3巷西向東行
      駛至肇事地點時，右側車身與沿三民路南向北第1車道行
      駛之系爭機車前車頭撞擊而肇事。經查三民路3巷西向東
      設有「停」字標誌及西向東號誌為閃光紅燈，為支線道，
      三民路南向北為閃光黃燈，為幹線道，依前揭「道路交通
      標誌標線號誌設置規則」第211條規定：閃光紅燈表示「
      停車再開」，車輛應減速接近，先停止於交岔路口前，讓
      幹道車優先通行後認為安全時，方得續行，亦即支線道車
      輛有其注意及禮讓之義務，原告違規事實明確，乃由舉發
      單位交通員警依據現場處理資料製發舉發通知單予以舉發
      等情，有舉發通知單（本院卷第53頁）、臺北市政府警察
      局交通大隊道路交通事故初步分析研判表（本院卷第107
      頁）、道路交通事故現場圖（本院卷第108-109頁）、舉
      發機關109年3月31日北市警交大字第1093025732號函（本
      院卷第101頁）、道路交通事故肇事人自首情形紀錄表（
      本院卷第103頁）、道路交通事故談話紀錄表（本院卷第1
      12頁）、道路交通事故照片黏貼紀錄表（本卷第117-120
      頁）附卷可憑，並為兩造所不爭執，是此事實自堪認定。
（三）依據道路交通標誌標線號誌設置規則第177條第1項規定：
      「停標字，用以指示車輛至此必須停車再開」。可認原告
      當時所駕駛系爭汽車係屬行駛於支線道之車輛，訴外人騎
      乘之系爭機車對原告駕駛之汽車而言，係擁有先行路權之
      幹線道車，原告既屬支線道車，自應依前開道路交通安全
      規則之規定，應暫停觀察幹線道車輛之動態，並讓幹線道
      車先行。另依道路交通安全規則第102條第1項第2款規定
      ：「支線道車應暫停讓幹線道車先行」，按處罰條例及道
      路交通安全規則有關「讓車」之規定，旨在確認行車順序
      及劃分道路路權，以維護交通往來之安全，故所謂「讓」
      ，當指車輛駕駛人必須將車輛暫停，待有路權之他車通過
      ，安全無虞時，始能再繼續通行之謂，且查道路交通安全
      規則等相關法令，路口路權規定並未因車輛行駛距離而有
      所變更。復經本院勘驗系爭肇事交岔路口監視器錄影光碟
      （本院卷第183-205頁、第260頁），錄影資料（檔案：三
      民路-AB碰撞133558）顯示「系爭車輛  由支線道駛出至
      交岔路口時，完全未將車輛暫停，導致後車側身撞擊路口
      橫向行駛系爭機車並致機車騎士跌倒」等情，有本院勘驗
      筆錄可憑（本院卷第209頁），顯見原告駕駛系爭汽車在
      進入系爭交岔路口前，並未確實「停車再開」，進而未停
      讓使幹線道之車輛先行，故原告有違反處罰條例之行為甚
      明。從而原告未依規定「停車再開」讓行駛於幹線道之車
      輛先行，即逕予直行終至肇事使騎士受傷益徵明確。
（四）原告主張稱停車再開規定不可以無限上綱，當時沒有停車
      ，就是沒看到車輛，才往前行駛云云。經查系爭交岔路口
      為無號誌路口，並設有「停」標字，有道路交通事故現場
      圖及照片附卷可證，系爭車輛行駛在三民路3巷，屬於支
      線道車，訴外人許哲瑋騎乘之系爭機車行駛在三民路，屬
      於幹線道車，原告駕車沿三民路3巷南往北至三民路3巷口
      時，未依前揭道路交通標誌標線號誌設置規則第117條第1
      項、道路交通安全規則第102條第1項第2款規定，「停車
      再開」禮讓幹線道有優先權之系爭機車先行通過，因而發
      生本件交通事故，並致上開機車之駕駛人受傷，是原告駕
      駛系爭車輛於上揭時、地，爭道行駛有支線道車不讓幹線
      道車先行，並因此違反道路交通安全規則第102條第1項第
      2款規定而肇事致人受傷之違規行為及事實，應堪認定，
      舉發機關據以舉發及被告據以作成原處分，其認事用法均
      無違誤，原告上開主張，不足為有利於己之認定。
五、綜上所述，原告駕駛系爭車輛於上揭時、地，爭道行駛有支
    線道車不讓幹線道車先行，並因此違反道路交通安全規則第
    102條第1項第2款規定而肇事致人受傷之違規行為及事實，
    核其事證已臻明確，舉發機關據以製單舉發，被告等分別依
    道路交通管理處罰條例第45條第1項第9款、第63條第1項第1
    款、第61條第3項前段、違反道路交通管理事件統一裁罰基
    準表等規定，以原處分裁處原告罰鍰600元，並記違規點數
    3點，並無違誤。是原告訴請撤銷原處分，為無理由，應予
    駁回。
六、本件判決基礎已臻明確，兩造其餘攻防方法及訴訟資料經本
    院斟酌後，核與判決結果不生影響，爰不一一詳予論述，併
    此敘明。
據上論結，本件原告之訴為無理由，依行政訴訟法第237條之8第
1項、第237條之7、第98條第1項前段，判決如主文。
中　　華　　民　　國　　110 　年　　1 　　月　　11　　日
　　　　　　　　　行政訴訟庭　法　官　張瑜鳳
以上正本係依原本作成。
如不服本判決，應於判決送達後20日內，以原判決違背法令為理
由，向本院提出上訴狀並表明上訴理由（原判決所違背之法令及
其具體內容或依訴訟資料可認為原判決有違背法令之具體事實）
，並繳納上訴裁判費新臺幣750 元。
其未載明上訴理由者，應於提出上訴後20日內，向本院補提理由
書（上訴狀及上訴理由書均須按他造人數附繕本）；如未按期補
提上訴理由書，則逕以裁定駁回上訴。　　　　　　　　　
中　　華　　民　　國　　110 　年　　1 　　月　　11　　日
                              書記官  林劭威